【裁判字號】    97,交聲,400
【裁判日期】    970522
【裁判案由】    聲明異議
【裁判全文】
臺灣彰化地方法院交通事件裁定         97年度交聲字第400號
移送機關    交通部公路總局台中區監理所彰化監理站
異議人即
受處分人    甲○○
上列異議人即受處分人因違反道路交通管理處罰條例案件，對於
交通部公路總局臺中區監理所彰化監理站民國97年2月18日彰監
四字第裁64-I00000000號裁決聲明異議，本院裁定如下：
    主  文
原處分關於吊扣駕駛執照拾貳個月部分撤銷。
甲○○汽車駕駛人駕駛汽車經測試檢定酒精濃度超過規定標準，
吊扣小型車普通駕駛執照壹年。
    理  由
一、按交通法庭認為聲明異議有理由或聲明異議雖無理由而原處
    分不當或違法者，應以裁定將原處分經聲明異議部分撤銷，
    並自為裁定，道路交通案件處理辦法第20條前段定有明文。
    次按汽車駕駛人飲用酒類或其他類似物後其吐氣所含酒精濃
    度超過每公升0.25毫克或血液中酒精濃度超過百分之0.05以
    上者，不得駕駛；又汽車駕駛人，駕駛汽車經測試檢定，酒
    精濃度超過規定標準者，處新臺幣（下同）15000元以上600
    00元以下罰鍰，並當場移置保管該汽車及吊扣其駕駛執照1
    年，道路交通安全規則第114條第2款、道路交通管理處罰條
    例第35條第1項第1款分別有明文規定。
二、本件聲明異議意旨略以：異議人即受處分人甲○○於96年7
    月16日涉及酒後駕駛自用一般小客車為警方告發取締，但異
    議人從事運輸業，所持有駕照為職業曳引車，駕照遭吊扣期
    間將影響工作，並造成生活經濟拮据，爰請求撤銷原處分等
    語。
三、經查：受處分人為職業聯結車駕駛，於96年7月16日23時30
    分許，駕駛車牌號碼7885-LF號自用一般小客車，行經彰化
    縣彰化市○○路與中華路口處，因汽車駕駛人酒精濃度超過
    規定標準（0.25-0.4）之違規行為，為警掣單舉發，嗣再經
    移送機關交通部公路總局臺中區監理所（彰化監理站）於97
    年2月18日，以彰監四字第裁64-I00000000號裁決，裁罰受
    處分人罰鍰19500元，吊扣駕駛執照12個月之事實，有交通
    部公路總局臺中區監理所（彰化監理站）彰監四字第裁64-I
    00000000號違反道路交通管理事件裁決書1紙在卷可稽，且
    為異議人所不爭執，是異議人於上開時、地，確有酒後駕駛
    自用一般小客車之違規行為，應堪認定。然按，道路交通管
    理處罰條例第68條業於94年12月14日修正，並自95年3月1日
    施行，修正前之道路交通管理處罰條例第68條規定：「汽車
    駕駛人，因違反本條例及道路交通安全規則之規定，受吊扣
    或吊銷駕駛執照處分時，吊扣或吊銷其持有各級車類之駕駛
    執照。」而修正後之道路交通管理處罰條例第68條規定：「
    汽車駕駛人，因違反本條例及道路交通安全規則之規定，受
    吊銷駕駛執照處分時，吊銷其持有各級車類之駕駛執照。」
    ，查該條文修正前，其原提案修正條文為：「汽、機車駕駛
    人，因違反本條例及道路交通安全規則之規定，受吊扣或吊
    銷駕駛執照處分時，吊扣或吊銷其違法或違規當時所駕駛車
    輛之駕駛執照。」，其立法理由略以：「原條文將違法或違
    規駕駛人所持有各級車類之駕駛執照一併吊扣或吊銷，失之
    過酷，影響人民工作及生活甚鉅，爰修正之」等語，是以其
    立法意旨在於違規行為對道路交通秩序之維持及道路交通安
    全已生較大之影響，故規定吊扣或吊銷其持有各級車類之駕
    駛執照，以限制其繼續駕車行駛道路之權利，其係屬駕駛行
    為之限制，並不因所持駕駛執照種類不同而有所差異。而最
    後通過之修正條文，係將道路交通管理處罰條例第68條原有
    條文中之【吊扣或】3字刪除等情，此有立法院交通委員會9
    4年10月5日臺立交字第0942400153號函附道路交通管理處罰
    條例第68條審查報告可參（立法院公報第94卷第70期第135
    至138頁）。則參照上開立法理由及立法經過，依修正後之
    條文，按上開規定受【吊銷駕照】處分者，仍維持吊銷其持
    有各級車類之駕駛執照，至於，受【吊扣駕照】處分者，則
    僅【吊扣】其違法或違規當時所駕駛車輛之駕駛執照，不再
    吊扣其持有各級車類之駕駛執照，此觀之立法理由及立法經
    過至明。本件異議人前開違規行為係發生於96年7月16日，
    自應依修正後道路交通管理處罰條例第68條規定裁處，且修
    正後道路交通管理處罰條例第68條之規定，既將「吊扣」等
    字刪除，是依前開說明，駕駛人受吊扣駕駛執照處分時，不
    再吊扣其持有各級車類之駕駛執照。故原處分機關於作成吊
    扣駕駛執照處分時，應就行為人所應吊扣之駕駛執照種類予
    以限定，始符合依法行政原則。而查，本件受處分人為違規
    時係駕駛自用一般小客車，此有上揭違反道路交通管理事件
    裁決書1紙附卷可憑，揆諸前開說明，其依法所受之處分應
    為限制其駕駛自用小客車之權利，即吊扣其小型車駕駛執照
    ，移送機關未審酌及此，逕為吊扣駕駛執照之裁罰，而未區
    別其駕駛執照種類，即難認為允當。
四、從而，本件異議人之異議為有理由，爰撤銷原處分關於「吊
    扣駕駛執照十二個月」部分，並就撤銷部分改諭知如主文第
    2項所示。至於移送機關另裁處異議人罰鍰部分，受處分人
    就此並未提出異議，本院即無由就罰鍰部分處分併予審酌，
    附此敘明。
據上論斷，依道路交通案件處理辦法第20條前段，裁定如主文。
中    華    民    國    97    年    5     月    22    日
                  交通法庭  法  官  羅  永  安
以上正本證明與原本無異。
如不服本裁定，應於裁定送達後五日內向本院提出抗告狀 (須附
繕本 )。
中    華    民    國    97    年    5     月    22    日
                            書記官  魏  嘉  信


司法院資訊處製作；財團法人民間司法改革基金會備份。
